【裁判字號】    99,易,3103
【裁判日期】    991103
【裁判案由】    傷害
【裁判全文】
臺灣臺中地方法院刑事判決              99年度易字第3103號
公  訴  人  臺灣臺中地方法院檢察署檢察官
被      告  丙○○
            戊○○
            丁○○
            甲○○
            乙○○
            己○○
上列被告等因傷害案件，經檢察官提起公訴（99年度偵字第3364
號），本院判決如下：
    主    文
柯宗翰共同傷害人之身體，處有期徒刑月，如易科罰金，以新
台幣壹仟元折算壹日；又共同傷害人之身體，處有期徒刑肆月，
如易科罰金，以新台幣壹仟元折算壹日。應執行有期徒刑陸月，
如易科罰金，以新台幣壹仟元折算壹日。
戊○○共同傷害人之身體，處有期徒刑肆月，如易科罰金，以新
台幣壹仟元折算壹日；又共同傷害人之身體，處有期徒刑陸月，
如易科罰金，以新台幣壹仟元折算壹日。應執行有期徒刑玖月，
如易科罰金，以新台幣壹仟元折算壹日。
丁○○共同傷害人之身體，處有期徒刑肆月，如易科罰金，以新
台幣壹仟元折算壹日；又共同傷害人之身體，處有期徒刑陸月，
如易科罰金，以新台幣壹仟元折算壹日。應執行有期徒刑玖月，
如易科罰金，以新台幣壹仟元折算壹日。
甲○○共同傷害人之身體，處有期徒刑陸月，如易科罰金，以新
台幣壹仟元折算壹日。
乙○○共同傷害人之身體，處有期徒刑貳月，如易科罰金，以新
台幣壹仟元折算壹日。
己○○共同傷害人之身體，處有期徒刑貳月，如易科罰金，以新
台幣壹仟元折算壹日。
    犯罪事實
一、緣丙○○於民國（下同）98年12月13日凌晨，在辛○○家族
    所經營，設於臺中縣大甲鎮鎮○街89巷1號之網際先鋒網咖
    店內消費，因在店內吸煙遭店員壬○○勸阻，2人因而發生
    糾紛，丙○○竟電話聯絡戊○○與丁○○到場，3人並基於
    共同傷害人之身體之犯意聯絡，於同日凌晨1時50分許，在
    上址，由戊○○自後方勾住壬○○脖子欲將其拉往店外，因
    壬○○亟欲掙脫而與戊○○發生拉扯，丁○○見狀即以身體
    衝撞壬○○肚子，然仍為壬○○所掙脫並至店外，丁○○旋
    即尾隨壬○○至店外，戊○○則持店內之鍋子追出店外，並
    以鍋子朝壬○○頭部毆擊，丁○○則以腳揣踢壬○○身體，
    致使壬○○因而受有頭皮撕裂傷、左手肘及前臂挫傷、右膝
    挫傷、右肘挫傷等傷害。嗣渠3人仍心有未甘，復電話通知
    甲○○到場，甲○○接獲通知後，旋於同日凌晨2時許夥同
    己○○、乙○○到場，並進入店內質問吳冠雯稱：「這間店
    是誰管的？叫他出來！」等語，吳冠雯未予回應，渠等即離
    開店內，並於巷口與柯宗翰、戊○○及丁○○3人碰面；適
    辛○○接獲店員吳冠雯通知，於同日凌晨2時6分許，持球棒
    2支到場處理，甲○○、戊○○、柯宗翰、丁○○、己○○
    、乙○○見狀即另基於共同傷害人身體之犯意聯絡，由甲○○持黑色金屬球棒、丙○○持現場撿拾之磚塊，夥同丁○○
    、戊○○、己○○、乙○○一同前向辛○○尋釁，並由甲○○以黑色金屬球棒先朝辛○○腰部猛力毆擊，復由丁○○、
    戊○○搶下辛○○所持之2支球棒後，與甲○○一同以球棒
    或以手、腳毆打辛○○頭部及全身，丙○○、己○○、乙○○則緊隨其後，渠等並一路追打辛○○至店旁樓梯間內，致
    使辛○○因而受有右無名指中段指骨骨折及右小指近端指骨
    骨折、左腹挫傷等傷害。渠等於毆打辛○○後，再進入店
    內向店內人員叫囂稱：「你們是不是挺老闆？」等語；嗣因
    員警據報到場處理，丙○○等6人方佯裝為客人逃離現場，
    經壬○○與辛○○提出傷害告訴後，始循線查悉上情。
二、案經壬○○、辛○○訴由臺中縣警察局大甲分局移送臺灣臺
    中地方法院檢察署檢察官偵查起訴。
    理    由
壹、證據能力部分：
    按現行刑事訴訟法為保障被告之反對詰問權，排除具有虛偽
    危險性之傳聞證據，以求實體真實之發見，於該法第159條
    第1項明定被告以外之人於審判外之言詞或書面陳述，除法
    律有規定者外，不得作為證據。又被告以外之人於審判外之
    陳述，雖不符前4條之規定（即刑事訴訟法第159條之1至159
    條之4），而經當事人於審判程序同意作為證據，法院審酌
    該言詞陳述或書面陳述作成時之情況，認為適當者，亦得為
    證據；當事人、代理人或辯護人於法院調查證據時，知有刑
    事訴訟法第159條第1項不得為證據之情形，而未於言詞辯論
    終結前聲明異議者，視為有前項之同意，同法第159條之5亦
    定有明文。考其立法意旨在於傳聞證據未經當事人之反對詰
    問予以核實，原則上先予排除。惟若當事人已放棄反對詰問
    權，於審判程序中表明同意該等傳聞證據可作為證據；或於
    言詞辯論終結前未聲明異議，基於尊重當事人對傳聞證據之
    處分權，及證據資料愈豐富，愈有助於真實發見之理念，且
    強化言詞辯論主義，使訴訟程序得以順暢進行，上開傳聞證
    據亦均具有證據能力。本件以下所引之言詞及書面陳述，業
    經本院審理時予以提示並告以要旨，分別經檢察官及被告等
    人表示意見，當事人已知該等陳述乃傳聞證據，均未於言詞
    辯論終結前對該等證據內容異議，依上開規定，本院審酌該
    等證據作成時，並無人情施壓或干擾，亦無不當取供之情形
    ，認為以之作為本案之證據亦屬適當，是該等證據自均具有
    證據能力，合先敘明。
貳、認定本件犯罪事實所根據之證據及理由
一、上揭犯罪事實，業據被告甲○○、丁○○、戊○○、丙○○
    、乙○○、己○○於本院審理時坦承不諱，並據證人壬○○
    、辛○○、顏志耿、吳冠雯及陳志榮分別於警詢及偵查中證
     述明確，且有光田醫療社團法人光田綜合醫院診斷證明書2
    紙、現場照片及受傷照片8張、監視器畫面翻拍照片50張、
    刑案現場測繪圖等在卷可稽，堪認被告等6人上開自白應與
    事實相符，洵堪採信。
二、被告丙○○、乙○○、己○○於偵查中雖因其3人並未出手
    毆打告訴人2人，而否認涉有傷害之犯行；惟按凡以自己犯
    罪之意思而參與犯罪，無論其所參與者是否犯罪構成要件之
    行為，皆為正犯（最高法院25年度上字第2253號判例意旨參
    照）；又共同正犯，係共同實施犯罪行為之人，在共同意思
    範圍內，各自分擔犯罪行為之一部，相互利用他人之行為，
    以達其犯罪之目的，其成立不以全體均參與實施犯罪構成要
    件之行為為要件；參與犯罪構成要件之行為者，固為共同正
    犯；以自己共同犯罪之意思，參與犯罪構成要件以外之行為
    ，或以自己共同犯罪之意思，事前同謀，而由其中一部分人
    實行犯罪之行為者，亦均應認為共同正犯，使之對於全部行
    為所發生之結果，負其責任（最高法院92年度臺上字第2824
    號判決意旨參照）；復按共同正犯之意思聯絡，原不以數人
    間直接發生者為限，即有間接之聯絡者，亦包括在內。如甲
    分別邀約乙、丙犯罪，雖乙、丙間彼此並無直接之聯絡，亦
    無礙於其為共同正犯之成立（最高法院77年臺上字第2135號
    判例意旨參照）；再意思之聯絡並不限於事前有所謀議，即
    僅於行為當時有共同犯意之聯絡者，亦屬之，且其表示之方
    法，亦不以明示通謀為必要，即相互間有默示之合致，亦無
    不可（最高法院73年臺上字第2364號判例意旨參照）。查被
    告戊○○、丁○○2人係因接獲被告丙○○之通知，而到場
    與告訴人壬○○理論，且於被告戊○○、丁○○2人毆打告
    訴人壬○○之過程中從未出面加以阻止；嗣渠等更通知甲○○夥同己○○及乙○○到場，且於見告訴人辛○○持木棒到
    場時，被告丙○○並手持現場所撿拾之磚頭，夥同手持黑色
    金屬棒球棒之甲○○，一同前向告訴人辛○○尋釁；被告己○○、乙○○雖未持有任何器械，然見甲○○持球棒欲前向
    告訴人辛○○尋釁時，亦一同前往，被告丙○○、己○○、
    乙○○3人並於被告甲○○、戊○○、丁○○3人追打告訴人
    辛○○時，一路緊隨其後，且毫無任何加以阻止之舉措，顯
    見被告丙○○就被告戊○○、丁○○2人毆打告訴人壬○○
    成傷之行為；及被告丙○○、己○○、乙○○就被告甲○○
    、戊○○、丁○○3人毆打告訴人辛○○成傷之行為，應已
    有共同犯意之聯絡，依前揭說明，被告6人自應分別就上開
    傷害告訴人壬○○與辛○○之犯行共同負責，被告丙○○、
    乙○○、己○○於偵查中所辯，洵屬無據。
三、至告訴意旨另以：被告丙○○、戊○○、丁○○3人以鐵鍋
    敲擊告訴人壬○○，致其因而受有「頭皮撕裂傷」之傷害，
    足見其等用力之猛，客觀上應已能預見告訴人壬○○有因而
    致死之可能，堪認被告丙○○、戊○○、丁○○3人應有殺
    人之不確定故意。又被告丙○○、戊○○、丁○○3人毆打
    告訴人壬○○後，復派遣被告甲○○、己○○、乙○○3人
    前來勘查，勘查後再攜帶棒球棍、磚塊，一同前來進行攻擊
    ，已足認被告等6人係有計畫的預謀攻擊行動；且被告等人
    進入店內旋即對告訴人辛○○叫囂：「給他死，把他打死」
    等語，並追打告訴人辛○○，被告等人已將其殺人之犯意表
    示於外；再告訴人辛○○已在牆角蹲下躲避攻擊，被告丁○○、甲○○仍持球棒朝告訴人頭部猛力揮擊，綜上均足認被
    告等6人確有殺害告訴人辛○○之確定故意，故本件應論以
    殺人未遂罪，而非普通傷害罪等語。惟按殺人與傷害之區別
    ，應以有無殺意為斷，其受傷之多寡，及是否為致命部位，
    有時雖可藉為認定有無殺意之心證，究不能據為絕對標準
    (最高法院18年上字第1309號、19年上字第718號判例意旨參
    照)，查本件告訴人2人雖分別有遭被告等人毆打頭部致傷之
    情事，而頭部固亦確屬人體要害部位，惟被告究係出於殺人
    或普通傷害之犯意，揆諸前揭最高法院判例意旨，尚不得以
    其傷害之部位作為絕對標準，先予敘明。次查，告訴人2人
    雖分別經被告等多人，各持鐵鍋、金屬或木質球棒毆打成傷
    ，惟依告訴人壬○○於警、偵訊中之證稱：被告戊○○、丁○○2人毆打伊，並對伊嗆聲後，旋即離開，伊即自行起身
    返回店內，並至3樓住處休息等語；告訴人辛○○於警詢中
    之證述：被告等人見伊倒地不起後，轉往店裡繼續叫囂並威
    嚇在場員工說：「你們這邊誰負責顧場子，叫他們出來！」
    ，伊趁這段時間負傷摸黑從一樓慢慢爬行到樓上躲起來等語
    ；參以證人陳志榮、吳冠雯、顏志耿所證述被告等人毆打告
    訴人辛○○後，再進入店內叫囂嗆聲，後因員警到場而離去
    等情，足見被告等人並無不斷猛力毆擊告訴人2人而不願罷
    手之情事，苟被告等人確有殺人之故意，以其等人數眾多，
    又分持器械等情觀之，其等實無見告訴人2人受傷後即罷手
    之理，堪認被告等6人應無殺人之確定或不確定故意。至告
    訴人稱被告等人係「有計畫的預謀攻擊行動」等語，然此已
    為被告等人所否認，辯稱其等是進入店內問這家店負責人是
    誰等語，核與證人吳冠雯於偵訊中結證稱：被告等人有進入
    店內嗆聲說這間店是誰管的，叫他出來，伊沒有回答等語，
    情節相符，難認被告等人有先派人至店內勘查地形，復持器
    械進行攻擊之情事；況縱認告訴人此部分指述屬實，然被告
    等人係預謀殺人？抑或僅係預謀傷害人之身體？均有可能，
    亦無從遽認被告等人確有殺人之故意。另告訴人辛○○再指
    述被告等人有對之叫囂稱：「給他死，把他打死」等語，惟
    本院遍觀在場證人陳志榮、吳冠雯之證述，均未提及有此部
    分情節，尚難認證人辛○○此部分指述屬實，故亦難據此而
    認被告等人有何殺人之故意。從而，被告等人應係基於傷害
    人身體之故意，而出手毆擊告訴人2人，告訴人指述被告等
    人係基於殺人之故意而為上開行為乙節，難認有據，無從採
    信，附此敘明。
四、綜上所述，本件事證已臻明確，被告等6人上開共同傷害之
    犯行，洵堪認定，應予依法論科。
、論罪科刑
一、核被告丙○○、戊○○、丁○○、甲○○、己○○、乙○○
    6人所為，均係犯刑法第277條第1項之普通傷害罪。被告丙○○、戊○○、丁○○3人就傷害告訴人壬○○部分；被告
    丙○○、戊○○、丁○○、甲○○、己○○、乙○○6人就
    傷害告訴人辛○○部分，分別有犯意聯絡或行為分擔，應分
    別論以共同正犯。又被告丙○○、戊○○、丁○○3人先後
    傷害告訴人壬○○及辛○○2人之犯行，犯意各別，行為互
    殊，且侵害之對象復屬不同，應予分論併罰。
二、爰審酌被告等人僅因消費糾紛，即持鐵鍋、金屬或木質球棒
    共同對告訴人2人暴力相向，而傷害告訴人之身體，並因而
    致告訴人壬○○頭皮撕裂傷、左手肘及前臂挫傷、右膝挫傷
    、右肘挫傷等傷害；告訴人辛○○則因而受有右無名指中段
    指骨骨折及右小指近端指骨骨折、左腹挫傷等傷害，助長
    社會暴戾之氣，行為實不足取，且告訴人辛○○現仍因上開
    傷害致其手指嚴重屈曲限制，手指機能已嚴重減損，有光田
    醫療社團法人光田綜合醫院99年7月29日（99）光醫事字第
    99甲00237號函可按，雖未達刑法重傷害之程度，但對告訴
    人辛○○所造成精神及身體之傷害均甚鉅，所生損害匪淺；
    惟念被告等犯罪後已坦承犯行，且於本院審理時當庭起身向
    到場之告訴人辛○○鞠躬道歉，態度尚可，雖其等已積極與
    告訴人等尋求民事上和解，惟終因告訴人等不願意原諒被告
    等之暴戾行徑而無法竟其功，暨考量被告等參與本件犯罪之
    情節、其等素行、生活狀況、智識程度等一切情狀，分別量
    處如主文所示之刑，及均諭知如易科罰金之折算標準，並就
    被告丙○○、戊○○、丁○○3人定其應執行之刑及諭知易
    科罰金之折算標準【依司法院大法官會議於98年6月19日所
    公布之釋字第662號解釋：「中華民國94年2月2日修正公布
    之現行刑法第41條第2項，關於數罪併罰，數宣告刑均得易
    科罰金，而定應執行刑之刑逾6個月者，排除適用同條第1項
    得易科罰金之規定部分，與憲法第23條規定有違，並與本院
    釋字第366號解釋意旨不符，應自本解釋公布之日起失其效
    力。」，故對於數罪併罰，數宣告刑均得易科罰金，而定應
    執行之刑超過6個月之案件，依司法院釋字第366號、第662
    號解釋意旨，仍得易科罰金。嗣於98年12月30日，經總統以
    華總一義字第09800325491號令修正公布刑法第41條，並自
    公布日施行（即自99年1月1日施行），其中修正公布之刑法
    第41條第8項規定：「第1項至第4項及第7項之規定，於數罪
    併罰之數罪均得易科罰金或易服社會勞動，其應執行之刑逾
    6月者，亦適用之。」，併予敘明】，以資懲儆。
三、另被告等人持以毆打告訴人壬○○之鐵鍋，及毆打告訴人辛○○之木質球棒，均非屬被告等人所有之物，業據被告等人
    陳明在卷，核與證人壬○○、辛○○、吳冠雯、陳志榮證述
    情節相符，自與刑法第38條之規定不符，爰均不併為沒收之
    諭知；至被告甲○○持以毆打告訴人辛○○之金屬製球棒，
    並未據扣案，且已不知去向、形跡不明，又非義務沒收之物
    ，為免將來執行之困難，亦爰不另為沒收之諭知，併予敘明
    。
據上論斷，依刑事訴訟法第299條第1項前段，刑法第28條、第
277條第1項、第41條第1項前段、第8項、第51條第5款，刑法施
行法第1條之1第1 項、第2 項前段，判決如主文。
本案經檢察官庚○○到庭執行職務。
中    華    民    國    99    年    11    月    3     日
                  刑事第五庭    法  官  簡璽容
以上正本證明與原本無異。
如不服本判決應於收受判決後10日內向本院提出上訴書狀，並應
敘述具體理由；其未敘述上訴理由者，應於上訴期間屆滿後20日
內向本院補提理由書（均須按他造當事人之人數附繕本）「切勿
逕送上級法院」。
                                書記官  張雅如
中    華    民    國    99    年    11    月    3     日
中華民國刑法第277條
（普通傷害罪）
傷害人之身體或健康者，處 3 年以下有期徒刑、拘役或 1 千元
以下罰金。

司法院資訊處製作；財團法人民間司法改革基金會備份。
